【裁判字號】    95,交附民,28
【裁判日期】    951117
【裁判案由】    損害賠償
【裁判全文】
臺灣高等法院高雄分院刑事附帶民事訴訟判決
原      告  甲○○
訴訟代理人  蘇志成律師
被      告  乙○○
                      樓
上列被告因過失傷害案件（本院95年度交上易字第71號），經原
告提起附帶民事訴訟，請求損害賠償，本院判決如下：
    主  文
被告應給付原告新台幣壹拾萬肆仟捌佰玖拾捌元，及自民國九十
五年十一月四日起至清償日止，按週年利率百分之五計算之利息
。
原告其餘之訴駁回。
    事實及理由
一、原告起訴主張：被告於民國94年4月13日上午7時許，駕駛車
    牌號碼E5-5052 號自用小客車，由高雄縣大寮鄉○○街1 號
    旁之成功橋下停車位欲起步左轉駛出，其原應注意車輛起步
    前應顯示方向燈，並注意左右有無來車，讓行進中車輛先行
    ，而依當時情形，又無不能注意之情事，竟疏未注意及此，
    適有未考領駕駛執照之訴外人王士政騎乘車牌號碼BMD- 920
    號重型機車搭載原告行經前開地點，而遭被告所駕駛之前開
    車輛撞及機車左側車身，機車並因之飛出道路外，原告亦因
    之受有左側足踝骨折、右膝及左足踝撕脫傷等傷害。爰依民
    法第184 條第1 項前段、第193 條第1 項、第195 條第1 項
    前段之規定，請求被告給付醫藥費新臺幣（下同）6,898 元
    、看護費用1 萬8,000 元，及精神慰撫金30萬元，合計32萬
    4,898 元及法定遲延利息等語。並聲明：被告應給付原告32
    萬4,898 元，及自起訴狀繕本送達被告之翌日起至清償日止
    ，按週年利率百分之5 計算之利息。
二、被告則以：系爭車禍之發生，乃肇因於訴外人王士政車速太
    快，始撞及被告所駕駛之汽車，並非被告所駕駛之車輛撞及
    訴外人王士政之機車等語，資為抗辯。並聲明：求為判決駁
    回原告之訴。
三、按附帶民事訴訟之判決，應以刑事訴訟判決所認定之事實為
    據，刑事訴訟法第500 條前段定有明文。本件原告主張被告
    於94年4 月13日上午7 時許，駕駛車牌號碼E5-5052 號自用
    小客車，由高雄縣大寮鄉○○街1 號旁之成功橋下停車位欲
    起步左轉駛出時，因其駕駛行為有所疏失，致所駕駛之前開
    車輛，撞擊由訴外人王士政騎乘，而搭載原告之車牌號碼BM
    D-920 號重型機車左側車身，導致原告受有左側足踝骨折、
    右膝及左足踝撕脫傷等傷害之事實，業據本院以95年度交上
    易字第71號刑事判決依過失傷害罪判處被告有期徒刑2 月在
    案，有該判決在卷可稽，是原告之主張自堪信為真實。
四、按汽車、機車或其他非依軌道行駛之動力車輛，在使用中加
    損害於他人者，駕駛人應賠償因此所生之損害。又不法侵害
    他人之身體或健康者，對於被害人因此喪失或減少勞動能力
    ，或增加生活上之需要時，應負損害賠償責任。再不法侵害
    他人之身體，被害人雖非財產上之損害，亦得請求賠償相當
    之金額。民法第191條之2前段、第193條第1項、第195 條第
    1 項前段分別定有明文。本件被告既因駕駛汽車有所過失致
    原告受傷，而依法應負損害賠償責任，已如前述，爰就原告
    請求被告賠償之各項損害是否准許，分述如次：
(一)醫療費用部分：
    原告主張其因被告之駕駛行為疏失所致之傷害，於財團法人
    長庚紀念醫院高雄分院（下簡稱長庚醫院）支出醫療費用共
    6,898 元，業據提出前開醫院之醫療費用收據3 紙為證，本
    院審核原告所提出之上開醫療費用收據，乃屬原告治療上之
    必要費用，是自應予准許。
(二)看護費部分：
  1.原告主張其因系爭車禍受有左側足踝骨折、左膝及左足踝撕
    脫傷，而於94年4 月13日自急診入院並接受傷口清創手術，
    同月18日接受鋼板固定手術，至同月21日始出院，共計住院
    9 日之情，已據提出長庚醫院診斷證明書2 紙為證，本院審
    酌原告所受之傷害非輕，且其受傷部位又主要分布於左腳足
    踝部位，顯然影響原告住院期間之行走活動能力，是原告於
    住院期間，有委由他人看護照料之必要，茲堪認定。又原告
    主張其於住院9 日期間，均係由其母吳阿麵看護乙節，為被
    告所不爭執。而訴外人吳阿麵雖非原告聘僱之專業看護人員
    ，惟親屬代為照顧被害人之起居，固係基於親情，但親屬看
    護所付出之勞力並非不能評價為金錢，雖因二者身分關係而
    免除被害人之支付義務，惟此種基於身分關係之恩惠，自不
    能加惠於加害人。故由親屬看護時雖無現實看護之支付，仍
    應認被害人受有相當於看護費之損害，得向加害人請求賠償
    ，始符公平原則（最高法院94年度台上字第1543號判決意旨
    參照），是以，原告請求被告給付看護費用，自可准許。再
    本院衡量及斟酌訴外人吳阿麵與僱用職業護士看護情形之別
    ，認原告請求以每日2,000元計算，共計1萬8,000 元之相當
    看護費之損害，尚屬允當。故原告此部分之請求，為有理由
    ，應予准許。
(三)精神慰撫金部分：
    查原告係75年3 月1 日出生之人，現就讀於國立屏東教育大
    學，此有其學生證影本1 紙在卷可稽，並為被告所不爭執；
    而被告則係31年3 月17日出生，高中畢業，原本自己經營工
    廠，惟現則無業等情，業據被告自陳在卷，並有載有被告年
    籍資料之警詢筆錄可稽，復為原告所不爭執，均堪信為實在
    。本院審酌原告所受之傷害，並斟酌兩造如上所述之身分、
    地位及經濟能力等一切情狀，認原告對被告請求之慰撫金以
    8 萬元為相當，逾此部分之請求，為無理由，應予駁回。
(四)綜上所述，原告所得請求之損害賠償金額，合計為10萬4,89
    8元（計算式：6,898元＋1萬8,000元＋8萬元＝10萬4,898元
    ）。從而，原告依據民法第191條之2前段、第193條第1項、
    第195條第1項前段之規定，請求被告給付10萬4,898 元，及
    自95年11月4 日起（即起訴狀繕本送達被告之翌日）起至清
    償日止，按週年利率百分之5 計算之利息，洵屬正當，應予
    准許，逾此部分之請求則無理由，應予駁回。
五、本件判決基礎已臻明確，兩造其餘主張、陳述及所提證據，
    核與判決結果無影響，毋庸再予逐一審酌論述，附此敘明。
六、結論：本件原告之訴為一部有理由，一部無理由，依刑事訴
    訟法第502條第1項、第2項，判決如主文。
中    華    民    國    95    年    11    月    17    日
                  刑事第七庭    審判長法  官  莊飛宗
                                      法  官  黃憲文
                                      法  官  孫啟強
以上正本證明與原本無異。
不得上訴。
中    華    民    國    95    年    11    月    17    日
                                      書記官  黃富美


司法院資訊處製作；財團法人民間司法改革基金會備份。
